臺灣高等法院高雄分院民事判決　　　　　99年度重上字第93號
上　訴　人　仁發建築開發有限公司
法定代理人　曹顧贏
訴訟代理人　黃正男律師
複代理人　　盧世欽律師
　　　　　　柯淵波律師
被上訴人　　志一企業股份有限公司
法定代理人　黃清枝
訴訟代理人　黃鈺華律師
　　　　　　陳淑玲
上列當事人間因請求給付價金等事件，對於民國99年8 月25日臺
灣高雄地方法院98年度重訴字第124 號第一審判決提起上訴，本
院於100 年5 月4 日言詞辯論終結，判決如下：
    主  文
上訴駁回。
第二審訴訟費用由上訴人負擔。
    事實及理由
一、上訴人之法定代理人已變更為曹顧贏，有公司變更登記表可
    佐（本院卷第6 頁），其依民事訴訟法第170 條規定承受訴
    訟，核無不合，應予准許。
二、被上訴人起訴主張：上訴人於民國97年3 月1 日向伊訂購2,
    000 噸鋼筋，每噸含稅單價為新台幣（下同）28,980元（不
    含稅為27,600元），應於97年8 月17日前下單完畢。伊為履
    約乃訂購2,000 噸鋼胚，並配合上訴人工程進度及指示，分
    期交貨。然上訴人僅下單1,484.18噸，其後因鋼筋跌價，即
    拒不下單，迄今尚有515.82噸鋼筋未為受領。另其於97年7
    月7 日、8 月16日、22日下單，而於9 月陸續受領之195.5
    噸鋼筋價款5,880,398 元迄未給付。伊遂於97年10月8 日函
    請其於文到2 週內完成下單並依約給付價款，惟仍為其所拒
    ，伊乃於97年12月3 日將上開上訴人未受領鋼筋中之500 噸
    鋼筋，以每噸13,500元（含稅價14,175元）轉賣訴外人榮民
    工程股份有限公司（下稱榮民公司），其餘鋼筋亦以相近價
    格出售予其他廠商，若以上開單價每噸28,980元計算，伊共
    受有7,636,715 元之差價損害。乃以本起訴狀繕本之送達，
    解除上訴人尚未受領515.82噸鋼筋契約之意思表示，並依合
    約及民法第367 條規定請求上訴人給付已受領之鋼筋價款，
    暨依同法第231 條第1 項、第260 條規定，請求賠償因受領
    遲延所生差價損害，並聲明：(一)上訴人應給付13,517,113元
    ，其中5,880,398 元自97年10月31日起，其中7,636,715 元
    自民事擴張聲明暨準備書(二)狀送達翌日起，均至清償日止，
    按週年利率5%計算之利息。(二)願供擔保，請准宣告假執行。
三、上訴人則以：合約已載明「預估數量為訂約參考」、「依實
    際料單為準」，並佐以交貨期限，足見2,000 噸僅為參考數
    量，訂約數量應以伊實際料單為準。被上訴人於97年9 月1
    日起至97年9 月26日止，雖陸續交貨計195.5 噸，然伊於97
    年8 月22日下單部分，已逾合約下單截止日及交貨期限，被
    上訴人仍依合約計價，即屬無據。依業界慣例，應依到貨時
    之市價計價，故應以被上訴人97年9 月2 日之報價計算該部
    分款項為1,467,691 元，並加計於97年7 月20日下單而受領
    之鋼筋價款3,289,185 元（原為4,159,598 元，經扣抵被上
    訴人未如期交貨之逾期罰款870,413 元）後，合計應為4,75
    6, 876元。而伊於簽約時已預付5,796,000 元，待被上訴人
    交貨請款時，逐筆依價金10％扣抵，伊已結清97年8 月31日
    前受領鋼筋之款項，尚餘預付款1,771,394 元，經扣減後，
    伊僅需再給付2,985,482 元。至伊未受領之515.82噸部分，
    既未經伊下單，且逾合約有效期限，被上訴人請求給付價金
    或差價損害賠償，均無理由等語，資為抗辯。
四、原審判命上訴人應給付被上訴人11,745,719元，及其中4,10
    9,004 元，自97年10月31日起，其中7,636,715 元，自98年
    4 月10日起均至清償日止，加計法定遲延利息，而駁回被上
    訴人其餘請求。並就被上訴人勝訴部分，分別諭知兩造供擔
    保後准、免假執行。上訴人就其敗訴部分不服，提起上訴，
    聲明求為：(一)原判決不利於上訴人部分廢棄。(二)上廢棄部分
    ，被上訴人在第一審之訴及假執行之聲請均駁回。被上訴人
    答辯聲明：上訴駁回（被上訴人敗訴部分，未據聲明不服，
    已告確定）。
五、兩造不爭執事項：
  (一)兩造於97年3 月1 日簽訂系爭合約，交貨期限自97年3 月1
    日起至97年8 月31日。
  (二)上訴人自97年5 月起至97年9 月26日止，共下單1484.18 噸
    鋼筋，被上訴人已出貨，上訴人已受領完畢，其中97年9 月
    1 日起至97年9 月26日止之鋼筋數量為195.5 噸，上訴人尚
    未給付此部分貨款。
  (三)上訴人簽訂系爭合約時已預付5,796,000 元，並約定於被上
    訴人每次請款時，依請款金額扣抵10％。
  (四)上訴人就被上訴人於97年8 月31日前出貨之鋼筋應付金額為
    46,043,967元，扣除上訴人代僱工扣款8,215 元，及預付款
    扣抵4,024,606 元，上訴人已給付42,011,146元，結清97年
    8 月31日前應付款項，尚餘預付款1,771,394 元。
  (五)被上訴人於97年12月3 日將500 噸鋼筋以每噸13,500元出售
    訴外人榮民公司。
六、兩造爭執事項：
  (一)2,000 噸數量為確定訂購總量，或僅為預估量，而應以上訴
    人實際料單為準？
  (二)系爭合約約定交貨期限自97年3 月1 日起至97年8 月31日止
    ，下單截止日為同年8 月17日，則上訴人於97年7 月7 日、
    8 月16日（期限內）及8 月22日（期限外）下單，被上訴人
    於97年9 月1 日起至26日陸續出貨之鋼筋應如何計價？被上
    訴人有無逾期交貨？上訴人抗辯應依契約第9 條第2 點為逾
    期違約扣款870,413 元，有無理由？
  (三)被上訴人解除515.82噸部分之契約，有無理由？如有，則其
    得請求之損害賠償應為若干？
七、2,000 噸數量為確定訂購總量，或僅為預估量，而應以上訴
    人實際料單為準？
  (一)按解釋契約，應於文義上及論理上詳為推求，以探求當事人
    立約時之真意，並通觀契約全文，斟酌訂立契約當時及過去
    之事實、交易上之習慣等其他一切證據資料，本於經驗法則
    及誠信原則，從該意思表示所根基之原因事實、主要目的、
    經濟價值、社會客觀認知及當事人所欲表示之法律效果，作
    全盤之觀察，以為判斷之基礎，不能徒拘泥字面或截取書據
    中一二語，任意推解致失其真意（最高法院39年台上字第10
    53號判例及98年度台上字第1925號裁判要旨參照）。
  (二)查，系爭合約就訂購鋼筋之品名、規格、數量、單價、總價
    ，約定如單價明細表所示，是系爭契約於訂約時，業經兩造
    約定標的物規格之單價及數量，並於備註及補充說明欄第2
    點訂金部分載明為「合約總量10％，（以項次2 SD280#4-5
    計）28,980元／噸*2,000噸*10%＝5,796,000 元整，並依第
    一期請款起逐期扣抵」，上訴人因此於簽約時預付5,796,00
    0 元，日後被上訴人請款時，再依請款金額逐次扣抵10％，
    為兩造所不爭。又上訴人所訂購之竹節鋼筋，指定交貨地點
    為高雄縣橋頭鄉○○○段（橋新三路、經武路）、高雄市○
    ○區○○段（平和南路、小港二街）及竹北市○○段（六家
    五路一段、嘉豐南路二段），該三個案場規劃設計後，經上
    訴人及關係企業委請專業估算公司核算預估需求鋼筋數量依
    序為港和段539.7 噸、後壁田段2,651.1 噸及家興段1,548.
    19噸，合計4,738.99噸，扣除兩造簽約前已訂購之數量後，
    尚有3,590.29噸，上訴人遂分別與被上訴人訂約預估2,000
    噸供應三個案場、訴外人萬大禾公司訂約670 噸供應後壁田
    段及330 噸供應港和段，實際進料期間為97年1 月起至98年
    4 月止，上訴人訂購時，時值鋼筋上漲趨勢，被上訴人及萬
    大禾公司均不願無限期供應，故配合實際用料時程律定供貨
    期限等情，此有上訴人提出之民事補正狀可憑（本院卷第44
    頁以下）。證人即上訴人負責本件採購及統籌之人員楊題銓
    亦證稱：當時工務部預估數量接近2,000 噸，就用整數2,00
    0 噸簽約，上開用料期間，跟被上訴人簽訂固定單價合約，
    萬大禾及肯一係零購，萬大禾也有簽短期少量合約，因為其
    他鋼筋商不願意簽固定單價的合約。遇到市場價格波動大時
    ，會採用以固定單價的方式簽約，如跟被上訴人簽約的方式
    ，....市場價格漲得很快的時候，我們為了要控制這個風險
    ，才會用被上訴人這種模式訂約等詞（本院卷第117 頁以下
    ）。據上足見兩造均屬鋼筋市場之參與者，而無決定市場價
    格之力量，上訴人從事建築業，工地開工、竣工有一定期限
    壓力，被上訴人則以銷售鋼筋賺取利潤為業，尚需向上游廠
    商訂購鋼胚之前置作業及資金週轉，而兩造於97年3 月1 日
    簽訂系爭契約，時值鋼筋價格走勢看漲，為兩造所不爭，並
    有上訴人提出之國內營造工程物價鋼筋指數銜接表可證（本
    院卷第17頁），故兩造約定以固定單價，於一定之期間（97
    年3 月1 日至8 月31日），供應一定數量之鋼筋，以避免價
    格之波動，同時保障供貨來源之穩定，以確保工期不受延誤
    ，是系爭契約之訂立，除買賣雙方就鋼筋、價金互為給付外
    ，並有控制價格波動風險、雙方營運成本及營業收益之功用
    。從上訴人（買方、營造業）的角度來看，締約當時既看漲
    鋼筋價格，若定約後市場鋼筋價格果然持續飆漲，其營造成
    本勢必增加，乃願以固定價格（每公噸含稅單價28,980元）
    ，在約定期間買受一定數量之鋼筋，以有效控制成本在定約
    當時所約定之水準，並確保貨源之穩定（不致於因價格持續
    看漲導致賣方惜售，或多方買家搶購而無法從市場取得鋼筋
    ）。而被上訴人（賣方、鋼鐵商）則是願承擔鋼筋價格飆漲
    ，及無法取得更佳的賣價之風險，以約定之價格供貨給上訴
    人，用以確保客源及營業收益之穩定。如認為上訴人依約只
    有訂貨之權利而無訂貨之義務，則若鋼筋之價格跌落低於合
    約單價28,980元時，上訴人儘可向其他鋼筋業者進貨，如此
    則無異於僅有被上訴人單方承擔鋼筋漲價之風險，且無法取
    得穩定之收益，而上訴人則可無償規避鋼筋漲價之風險靜觀
    定約後市場價格之波動，而任意取其最有利之價格，顯失事
    理之平，亦非兩造締約時之本意。本件上訴人訂約當時既已
    委請專業估算師估算鋼筋用料為2,000 噸，及工地現場不可
    能囤積鋼材，且兩造契約既有避險之功能，而期間越久，可
    能產生鋼筋價格波動之可能性越大，交易之雙方均不可能無
    限期承擔價格波動之風險；故兩造始於契約明定交貨期限，
    及為配合交貨時程，而明定下單截止日。準此，兩造約定之
    2,000 噸鋼筋，應屬兩造為避免鋼筋價格劇烈波動，基於雙
    務契約對等原則所為之風險分擔而確定之合約數量，而非僅
    為預估數量。上訴人負有向被上訴人訂足2,000 噸數量鋼筋
    之義務，堪以認定。上訴人辯稱應以實際料單為準，有違前
    揭市場交易常情及誠信原則，自不足採。
  (三)至上訴人雖據被上訴人之其他買賣合約例稿抗辯本件2,000
    噸僅為合約之參考數量，並非確定訂貨總量（原審卷一第16
    8 頁），然該份合約僅有被上訴人之記載，而無買受人之相
    關記載，應為草稿，且基於債之相對性原則，被上訴人或訴
    外人如何簽約訂購鋼筋，情形不一而足，與本件無關。另上
    訴人提出萬大禾公司開立之統一發票為本件合約2,000 噸僅
    為預估數量之佐證。惟觀之該等統一發票（本院卷第85頁以
    下），僅能顯示上訴人及其關係企業與萬大禾公司交易往來
    之項目及金額，既無從判斷其等間合約內容，且基於債之相
    對性及契約自由等原則，亦無法拘束被上訴人或據而認定上
    訴人與他人所訂契約內容亦適用於本件，自不足採為有利上
    訴人之認定。況本件合約之備註及補充說明第6 點：板料長
    度以12M-15M 為主，其餘為定尺料，15M 以上為超長料，每
    米噸加價50元，交貨每台板車交貨數量為24噸，不足24噸依
    地區運費另議補差。第12點：本案為加工型合約，無論直料
    、彎料、續接料皆需加成型費用。足認上訴人訂購之鋼筋規
    格縱屬相同，惟在長度不同或因加工成型後，即會影響鋼筋
    原料之磅差及價格，亦即系爭合約價金除將依約定種類、數
    量、單價計算外，尚因每次出貨數量或是否為定尺清料，或
    加工成型等因素而改變重量及計價，是被上訴人主張系爭合
    約係基於上開緣由方於備註及補充說明欄記載「本合約總訂
    貨量為2,000 噸（含中拉及高拉鋼筋），預估數量為訂約參
    考，依甲方實際料單為準」，無違實際交易之經驗，自堪採
    信。上訴人抗辯系爭合約所載鋼筋數量2,000 噸僅為預定數
    量，應以伊「實際料單」為契約數量之依據云云，並無足採
    。
八、系爭合約約定交貨期限自97年3 月1 日起至97年8 月31日止
    ，下單截止日為同年8 月17日，則上訴人於97年7 月7 日、
    8 月16日（期限內）及8 月22日（期限外）下單，被上訴人
    於97年9 月1 日起至26日陸續出貨之鋼筋應如何計價？被上
    訴人有無逾期交貨？上訴人抗辯應依契約第9 條第2 點為逾
    期違約扣款870,413 元，有無理由？
  (一)上訴人於97年7 月7 日（訂單編號：97-1341 ）、8 月16日
    （訂單編號：97-1592 ）及8 月22日（訂單編號：97-1624
    ）下單，其中97年7 月7 日及8 月16日之訂單均在合約所定
    下單截止日前所為，而8 月22日之訂單雖逾下單截止日，惟
    亦尚在交貨期限內之下單，有上開訂購單附卷可稽，是上開
    三筆訂購日期均在合約期限內，堪以認定。又兩造就系爭合
    約之總訂貨量業明定為2,000 噸，上訴人負有於合約約定之
    期限內下單訂足2,000 噸數量之義務，並如前述。而上訴人
    自陳本件鋼筋主要用於新竹家興段仁發APEC案場，工地無法
    囤積鋼材，需依工程進度用料下單通知被上訴人交貨。而該
    工地因暫時停工，工期延誤，擔心出貨逾合約期限，曾於7
    月間與被上訴人協商，9 月份雖因合約屆期，但被上訴人仍
    有配合出貨，7 月份協商真意係希望被上訴人可以展延出貨
    期限，仍以原合約約定之價格計價，工地下單期間，數量仍
    會合約數量中，沒有問題等情，並經證人陳淑慧即上訴人採
    購人員證述明確（本院卷第103 、104 頁），被上訴人則自
    承已有備貨，縱使上訴人逾越合約約定之下單期限而為訂貨
    ，其仍願供貨等情，有卷附律師函及證人陳淑玲到庭證述可
    稽（原審卷一第332 頁及卷二第16頁）。是上訴人確有與被
    上訴人協商展延下單及交貨期限之合意，應堪認定。另參佐
    系爭合約第4 條第1 點：交貨期限係自97年3 月1 日起至97
    年8 月31日止。第2 點：依上訴人實際工程需要配合工程進
    行指示被上訴人分案及分期交貨。第3 點：上訴人通知交貨
    日起14天交貨完成。據此益見被上訴人須依交貨期限及上訴
    人之通知，並配合上訴人實際工程需要及指示分案、分期，
    於通知後14日內交貨。而被上訴人主張其於9 月份陸續交貨
    195.5 噸鋼筋，係配合上訴人要求及工程進度交貨，亦有上
    訴人鋼筋材料表足稽（原審卷一第197 頁至第203 頁），爰
    審酌上開鋼筋材料表之右側或上、下側經手寫文字記載「進
    場時間請事先連繫」、「…請事先連絡工地時間，並一併將
    夾層的柱筋一起進場」、「…並與志一廠互相連絡時間點，
    再與工地連繫」等文字，上訴人對此證據之真正亦不爭執，
    且自承其受領鋼筋，須視各營建工地之進度依序交貨，不可
    於工地預先囤積等語（原審卷一第38頁、第163 頁），足見
    被上訴人須依上訴人指示之時間、地點，共同會磅後始能交
    付鋼筋，被上訴人交付鋼筋兼需上訴人之協力義務。依前揭
    上訴人之訂購單，並未明確指示會磅、交貨之時間與地點，
    僅憑上開記載，不能認上訴人即能履行交付鋼筋之義務。另
    依新竹縣政府檢送上訴人之「仁發APEC」（竹北市○○○路
    ○ 段、六家五路口）工程案之建造執照上所載之各樓層完工
    日期及查驗日期，可知上訴人之「仁發APEC」工程案之地下
    一樓完工日期係97年9 月19日，地上一樓完工日期係97年10
    月15日及97年10月28日，益證上訴人地上一樓使用之鋼筋之
    指定交貨日期必定接近地下一樓完工之97年9 月間，且已逾
    越系爭合約所定97年8 月31日之交貨期限。堪認被上訴人主
    張係依上訴人實際工程進行及通知，而同意展延下單期限，
    復於9 月間分期交貨，應為屬實。至證人陳淑慧雖另證稱該
    次協商係為合約期限屆滿後後續配合之事宜，惟衡情兩造合
    約交貨期限迄97年8 月31日止，7 月份合約尚未屆期，且當
    時鋼價仍高於合約單價，有鋼筋走勢圖可參（原審卷二第52
    、53頁），自無討論後續簽約合作之急迫性，復與證人楊題
    銓證述：當時因為竹北工程延誤，市場價格比合約價格高很
    多，我請陳淑慧約志一來談延期的等語不符（本院卷第116
    頁），故其該部分證詞顯與實情不符，難信為真。
  (二)至系爭合約第4 條第1 點固約定「下單截止日為97年8 月17
    日」，惟此約定應解為若上訴人在97年8 月17日前未下單，
    上訴人即有逾期未為受領之情事，被上訴人得依約行使損害
    賠償或解約之權利，非謂上訴人逾下單期限後所為在合約約
    定數量內之訂購行為即可不受系爭合約單價拘束之意。又合
    約第11條固約定該合約時效係自簽訂之日起至97年8 月31日
    止，惟此係指兩造應於該段期間履行合約，並非合約之有效
    期限，此可由該條及同約第8 條至第10條約定兩造有於此期
    間內發生違約事由（如被上訴人轉讓承包或交貨遲延或無故
    不履行時），上訴人可行使違約罰款或行使解除契約之權利
    ，足見被上訴人若有逾期交貨等違約事由發生時，縱已逾系
    爭合約時效之履行期限，合約並非即為無效或不生任何效力
    ，況兩造業於7 月協商合意展延下單及交貨期限，故上訴人
    抗辯其於97年8 月22日之下單，已逾合約之下單及有效期限
    ，契約已失效，其可不受合約單價拘束云云，顯屬無據。
  (三)而被上訴人雖於97年9 月2 日出具報價單，惟報價之對象係
    名發公司而非上訴人，且該報價單並未經名發公司於有效期
    限內以公司大小章回傳確認而成立契約，有該報價單附卷可
    稽（原審卷一第45頁），並經證人陳淑慧證述只有97年2 月
    26日之報價單（合約單價）有蓋大小章，其它沒有在卷（本
    院卷第106 頁）。是上訴人以其於97年8 月22日之下單逾合
    約之有效期限而認該部分供貨之鋼筋價款應以97年9 月2 日
    報價單計價云云，亦屬無據。
  (四)上訴人雖以其下單日即為通知交貨日，被上訴人於9 月份之
    供貨已逾交貨期限及9 月份受領之鋼筋顯非全數供應地上一
    樓之鋼筋云云，惟為被上訴人所否認，且上訴人迄未就前開
    利己之事實舉證以實其說，並稱當時工地主任已經離職，無
    法順利查報（原審卷二第54頁），自難為其有利之認定。是
    上訴人以被上訴人逾下單後14日之交貨期限，而據第9 條約
    定主張逾期違約扣款870,413 元云云，尚屬無據。
  (五)承前所述，上訴人依約應有訂購2,000 噸之義務，被上訴人
    依合約第4 條第2 點、第3 點及配合上訴人展期之指示而交
    貨，自無逾期違約可言。上訴人自應就其依約受領之195.5
    噸鋼筋，按合約單價付款。又該部分之鋼筋價款應為5,880,
    398 元，並經被上訴人提出客戶出貨明細表及統一發票予上
    訴人（原審卷一第15頁、第229 頁），上訴人復稱若被上訴
    人主張有理由，則對上開計算金額亦不爭執（原審卷一第29
    5 頁），據此足認被上訴人請求上訴人給付195.5 噸鋼筋價
    款5,880,398 元，為有理由，經扣抵預付款餘額1,771,394
    元後，上訴人仍應給付被上訴人4,109,004 元。
九、被上訴人解除515.82噸部分之契約，有無理由？如有，則其
    得請求之損害賠償應為若干？
  (一)按契約當事人之一方遲延給付者，他方當事人得定相當期限
    催告其履行，如於期限內不履行時，得解除其契約，民法第
    254 條定有明文。又契約之給付如屬可分者，則當事人得僅
    就契約之一部解除契約，其未經解除之部分，仍屬有效。經
    查，兩造已約定訂購總量為2,000 噸鋼筋，業如前述，而上
    訴人自97年5 月起至8 月22日止，僅下單受領1484.18 噸鋼
    筋材料，為兩造所不爭，依此計算，則上訴人仍有515.82噸
    鋼筋未下單及受領，堪以認定。又因上訴人拒未依約下單受
    領，被上訴人為避免鋼筋價格持續下跌，導致日後損害擴大
    ，乃於97年10月8 日發函催告上訴人應於文到後兩週內完成
    下單，並依約給付價款，上訴人收受後，仍未下單，有律師
    函及回執附卷可稽（原審卷一第16、65頁）。從而，被上訴
    人依前開規定以本起訴狀繕本之送達，作為解除該515.82噸
    鋼筋部分契約之意思表示，於法自屬有據。
  (二)又按債務人遲延者，債權人得請求其賠償因遲延而生之損害
    ；解除權之行使，不妨礙損害賠償之請求。而損害賠償，除
    法律另有規定或契約另有訂定外，應以填補債權人所受損害
    及所失利益為限，民法第231 條第1 項、第260 條、第216
    條分別定有明文。查，兩造於系爭合約就鋼筋購買之數量及
    價格均已約定，此有卷附系爭合約及單價明細表可憑，又依
    該單價明細表備註及補充說明第5 點記載，兩造業約定於系
    爭合約簽訂後，被上訴人不得因物價波動或其他因素要求提
    高價格或延遲交貨。本件上訴人未下單訂購契約約定之數量
    ，經被上訴人於97年10月8 日發函催告應於收受函文2 周內
    履行，上訴人於97年10月9 日收受後，迄未履行，足認本件
    可歸責上訴人拒絕下單受領，其應自受催告時起負受領遲延
    之責，並應就此所生之損害負賠償責任，是被上訴人解除契
    約後，並請求其賠償差價損害（即所失利益），核屬有據。
  (三)被上訴人業於97年12月3 日將上訴人遲延受領之515.82噸鋼
    筋，其中500 噸以每噸13,500元【含稅後為14,175元，即13
    ,500×1.05（稅額）＝14,175元】轉賣榮民公司，其餘鋼筋
    亦以相近價格出售予其他廠商等情，有其提出之榮民公司物
    料（中拉竹節鋼筋及高拉竹節鋼筋）訂購單附卷可稽（原審
    卷第66頁），上訴人對此單據形式亦不爭執（原審卷一第17
    4 頁），被上訴人出售榮民公司之價格亦與鋼鐵公會之廠價
    相當，有被上訴人提出之榮民公司物料訂購單及台灣區鋼鐵
    工業同業公會之國內鋼鐵原料及鋼品價格表可資比對，並參
    酌國內市場鋼筋牌告價，確實自97年8 、9 月後，即持續下
    跌情事（原審卷一第70頁、卷二第52、53頁）。上訴人對此
    計算方式亦表示不爭執（本院卷第75頁）。足見被上訴人確
    實因上訴人違約，受有價差之損害。而以上開實際售予榮民
    公司之含稅價格據以計算價差損害，則被上訴人得請求賠償
    之金額應為7,636,715 元【（合約最低鋼筋價格28,980元（
    含稅）- 實際出售價格14,175元（含稅）×515.82噸＝7,63
    6,715 元】；從而被上訴人請求上訴人賠償7,636,715 元，
    自屬有據。
  (四)至上訴人雖稱僅憑榮民公司物料訂購單無法看出被上訴人係
    將本件合約採購之備料轉賣予榮民公司，因交貨時間是在98
    年6 月2 日才交貨云云（原審卷一第174 頁），惟被上訴人
    係於鋼價下跌前即因與上訴人訂約，為履約合約而向訴外人
    威致鋼鐵工業股份有限公司採購，備有足夠之鋼筋鋼胚存貨
    ，業據被上訴人提出威致鋼鐵工業股份有限公司訂購之買賣
    契書、統一發票、進銷存明細表、97年度會計師查核報告等
    件附卷可稽（原審卷一第154 頁至第157 頁、第184 頁至第
    192 頁），核與其主張之事實相符，堪信為真。嗣因上訴人
    拒不依約下單，經被上訴人發函催告，仍不下單後，始將鋼
    筋售予榮民公司，有律師函及上開物料訂購單之輸入日期可
    證，上訴人對上開證據之形式真正亦不爭執，而被上訴人係
    以出售鋼筋賺取利潤為業，且係確認與上訴人簽訂合約數量
    後，始為採購，就通常商業銷售法則而言，該鋼胚既於上訴
    人拒絕依約履行下單時，依當時客觀情況，鋼筋價格已較簽
    約、採購時為低，幾乎腰斬，被上訴人為及時降低損失，減
    少庫存及資金壓力，應僅能以較低價格轉售第三人，被上訴
    人因上訴人違約而受有財產價值減少之情形，灼然甚明。至
    被上訴人與榮民公司所約定之交貨時間係在何時，端視其等
    所立合約約定而為，自不得僅因其等約定之供貨期間為98年
    6 月，遽謂上開交易不實。至上訴人雖要求被上訴人應提出
    年度總分類帳、傳票、統一發票、被上訴人除本件訴訟外之
    鋼筋買賣契約以判斷本件契約之特殊性及本契約為一般規格
    、市場適用之物，被上訴人是否真有為該契約向外採購而備
    料，是否有轉售他人之損失云云，惟被上訴人已提出97年8
    月至12月進銷存明細表及97年度會計師查核報告（原審卷一
    第184 至192 頁）證明其已備料足以供應本合約訂單，及其
    所受之價差損害，自無再命被上訴人提出上開文件之必要。
十、綜上所述，本件合約確定交易之鋼筋數量應為2,000 噸，上
    訴人應訂足該數量，就其已受領之195.5 噸之鋼筋，應依合
    約單價計價5,880,398 元，惟經扣抵預付款餘額1,771,394
    元後，上訴人仍應給付被上訴人4,109,004 元。另上訴人於
    拒不依約下單，將所剩鋼筋提領完畢，致被上訴人受有備料
    損失，被上訴人據此解除該部分契約，請求差價損害7,636,
    715 元，亦屬有據。從而，被上訴人請求上訴人應給付11,7
    45,719元，及其中4,109,004 元自97年10月31日起（被上訴
    人已向上訴人交付統一發票請款，原審卷一第229 頁，上訴
    人依約須於97年10月30日付款，故自翌日起負給付遲延責任
    ），其中7,636,715 元自民事擴張聲明暨準備書(二)狀送達翌
    日即98年4 月10日起，均至清償日止，按週年利率5%計算之
    法定利息，應予准許。原審就上開應准許部分為被上訴人勝
    訴之判決，核無不合，上訴意旨指摘原判決不當，求予廢棄
    改判，非有理由，應予駁回。兩造其餘攻擊防禦方法（聲請
    函查上訴人向萬大禾公司採購鋼筋之契約），無礙本判決結
    果，爰不逐一論述，併此敘明。
據上論結：本件上訴為無理由，依民事訴訟法第449 條第1 項、
第78條，判決如主文。
中    華    民    國    100   年    5     月    18    日
                            民事第六庭
                                審判長法官  許明進
                                法      官  徐文祥
                                法      官  蘇姿月
以上正本證明與原本無異。
如對本判決上訴，須於判決送達後20日內向本院提出上訴狀，其
未表明上訴理由者，應於上訴後20日內向本院提出上訴理由書（
均須按他造當事人之人數附繕本）。上訴時應提出委任律師或具
有律師資格之人之委任狀，並依附註條文規定辦理。如委任律師
提起上訴者，應一併繳納上訴審裁判費。
中    華    民    國    100   年    5     月    18    日
                                書  記  官  鄭翠芬
附註：
民事訴訟法第466 條之1 ：
對於第二審判決上訴，上訴人應委任律師為訴訟代理人，但上訴
人或其法定代理人具有律師資格者，不在此限。
上訴人之配偶、三親等內之血親、二親等內之姻親，或上訴人為
法人、中央或地方機關時，其所屬專任人員具有律師資格並經法
院認適當者，亦得為第三審訴訟代理人。
第1 項但書及第2 項情形，應於提起上訴或委任時釋明之。